【裁判字號】    98,抗,506
【裁判日期】    980527
【裁判案由】    聲明異議
【裁判全文】
臺灣高等法院刑事裁定                   98年度抗字第506號
抗  告人
即受刑人  乙○○
                      送達代.
上列抗告人因聲明異議案件，不服臺灣桃園地方法院中華民國98
年4月23日裁定（98年度聲字第953號），提起抗告，本院裁定如
下：
    主  文
抗告駁回。
    理  由
一、本件聲明異議意旨略以：受刑人乙○○假釋出獄七年多，不
    敢有任何之差池，僅因不諳酒性，服用含有酒精成份之食物
    而騎車遭撞昏迷，並非故意犯罪，且其家庭責任重大，一家
    四口人非老即幼，茲因假釋被撤銷，經臺灣桃園地方法院檢
    察署以98年度執庚字第106號傳票通知執行，等於對這個家
    庭宣判死刑，為此聲明異議等語。
二、按保安處分係對受處分人將來之危險性所為拘束其身體、自
    由之處置，以達教化與治療之目的，為刑罰之補充制度。假
    釋出獄者，假釋中付保護管束，屬於保安處分之一種，其目
    的在監督受刑人釋放後之行狀與輔導其適應社會生活，期能
    繼續保持善行。依保安處分執行法第64條第2項之規定，法
    務部得於地方法院檢察署置觀護人，專司由檢察官指揮執行
    之保護管束事務，因此受刑人假釋中之保護管束事務，自係
    由檢察官指揮執行，而受保護管束人是否應撤銷假釋，仍屬
    刑事裁判執行之一環，為廣義之司法行政處分，受保護管束
    人對於檢察官所指揮執行撤銷假釋之原因事實，如有不服，
    自得依刑事訴訟法第484條之規定，於檢察官指揮執行該假
    釋撤銷後之殘刑時，由受刑人或其法定代理人或配偶向當初
    諭知該刑事裁判之法院，聲明異議，是以本件聲明異議人針
    對臺灣桃園地方法院檢察署檢察官以98年度執庚字第106號
    傳票通知執行，即非不得依前開規定聲明異議，合先敘明。
三、次按「假釋中因故意更犯罪，受有期徒刑以上刑之宣告者，
    於判決確定後6月以內，撤銷其假釋。但假釋期滿逾3年者，
    不在此限。假釋撤銷後，其出獄日數不算入刑期內。」，刑
    法第78條定有明文。
四、經查：受刑人乙○○乙○○曾因犯懲治盜匪條例等案件，經
    原審法院以83年度重訴字第33號判處有期徒刑15年確定，於
    83年9月22日執行，至90年3月28日因縮短刑期假釋出監付保
    護管束，殘刑8年3月13日。嗣受刑人出監後，於保護管束期
    間即97年5月28日晚上6時30分許，在桃園市友人住處飲用米
    酒烹煮之燒酒蝦一碗，已達不能安全駕駛動力車輛之程度，
    仍騎乘輕型機車上路行駛，嗣於同日晚上7時29分許，行經
    桃園縣桃園市○○路與三民路口，擦撞林清龍駕駛之自用小
    客車倒地受傷而肇事，經警測得呼氣酒精濃度達0.83MG/L，
    案經原審法院以97年度桃交簡字第3381號判決判處有期徒刑
    3月，如易科罰金以新臺幣1,000元折算1日，於97年10月27
    日確定等事實，有本院被告前案紀錄表及前開判決各1紙在
    卷可稽，受刑人於假釋中故意犯罪，受有期徒刑以上刑之宣
    告者，依前開規定，於判決確定後六月以內，自應撤銷其假
    釋，是以法務部98年1月6日法矯決字第09700493324號撤銷
    保護管束人假釋處分書，以受刑人於假釋期間故意再犯公共
    危險罪，因予撤銷前開假釋，檢察機關據以執行殘刑，要無
    違法情事。至受刑人雖稱其自假釋出獄七年多，不敢有任何
    差池，僅因不諳酒性，服用含有酒精成份之食物而騎車，且
    被撞昏迷，並非故意犯罪。又其家庭狀況責任重大，一家四
    口人非老即幼，前開假釋如經撤銷，須執行殘刑，等於對這
    個家庭宣判死刑云云。惟查：受刑人於假釋中因服用酒類不
    能安全駕駛動力交通工具而駕駛，即屬故意犯（按受刑人曾
    於93年間因酒醉不能安全駕駛而駕車案件，經臺灣桃園地方
    法院檢察署為緩起訴；復於96年間因酒醉不能安全駕駛而駕
    車案件，經臺灣桃園地方法院判處拘役58日，如易科罰金，
    以新臺幣1千元折算1日確定，有本院被告前案紀錄表在卷為
    憑），且受有期徒刑以上刑之宣告，依前開規定，自應撤銷
    其假釋。受刑人辯稱並非故意犯罪云云，無非空言，不足採
    信。至受刑人所指前開個人之家庭因素，與是否應撤銷假釋
    無關，自難執為聲明異議之理由。
四、原審同此認定，因予駁回本件聲明異議，經核尚無違誤。抗
    告意旨略以：原審法院即使無法顧及受刑人年老父母及單親
    兒子無依無靠的處境，亦要體諒受刑人係因車禍被撞倒地昏
    迷，並非故意犯罪，且其所犯公共危險罪，僅判處有期徒刑
    3月，並得易科罰金，何以換來8年3月之徒刑云云。惟查：
    受刑人於假釋中因服用酒類不能安全駕駛動力交通工具而駕
    駛，即屬故意犯，且受有期徒刑以上刑之宣告，依前開規定
    ，自應撤銷其假釋，受刑人辯稱並非故意犯罪云云，不足採
    信。至受刑人所指是否遭撞受傷以及前開個人之家庭因素，
    與其是否應撤銷假釋無關，且撤銷假釋後應執行之殘刑刑期
    長短，亦非撤銷假釋應予衡量之因素。抗告意旨，執此指摘
    原裁定不當，為無理由，應予駁回。
據上論結，應依刑事訴訟法第412條，裁定如主文。
中    華    民    國    98    年    5     月    27    日
                  刑事第十七庭  審判長法  官  趙功恆
                                      法  官  陳憲裕
                                      法  官  高明哲
以上正本證明與原本無異。
如不服本裁定，應於收受送達後五日內向本院提出抗告狀。
                                      書記官  梁淑時
中    華    民    國    98    年    6     月    2     日


司法院資訊處製作；財團法人民間司法改革基金會備份。
